【裁判字號】    92,簡更,1
【裁判日期】    920227
【裁判案由】    綜合所得稅
【裁判全文】
高雄高等行政法院簡易判決                            九十二年度簡更字第一號
    原      告  甲○○
    被      告  財政部高雄市國稅局
    代  表  人  乙○○局長
右當事人間因綜合所得稅事件，原告不服財政部中華民國九十年六月十八日台財訴字
第○八九○○七七五七一號訴願決定，提起行政訴訟。經本院判決（九十年度簡字第
三八六三號）後，經最高行政法院發回更審，本院判決如左：
    主  文
原告之訴駁回。
訴訟費用由原告負擔。
    事實及理由
一、原告八十七年度綜合所得稅結算申報，被告以原告除漏報其本人利息所得新台幣
    （下同）二、九二三元外，又因與其配偶分開申報，致未將其配偶段英之利息所
    得四八○、○九九元合併申報，核有違反所得稅法第十五條及第七十一條之規定
    ，除補徵其當年度綜合所得稅，並按其所漏稅額五、六六六元處一倍罰鍰五、六
    ○○元。原告不服，申請復查，未獲變更，經向財政部提起訴願，亦遭決定駁回
    ，原告仍未甘服，遂提起本件訴訟。前經本院以九十年度簡字第三八六三號判決
    將訴願決定及原處分均撤銷。嗣經被告提起上訴，由最高行政法院以九十二年度
    判字第十三號判決將原判決廢棄，發回本院更為審判。
二、原告主張略謂：原告與配偶段英分居後，段英一直居住美國，致原告無法得知段
    英於台灣尚有銀行存款利息所得。嗣經查明段英該筆銀行利息所得為其在台灣之
    父親控管支用，並代為申報，惟原告因不諳法令規定，以致於八十七年度綜合所
    得稅結算申報時，未註明夫妻分居，懇請體諒免予追究罰鍰處分云云，並請求撤
    銷訴願決定及原處分。被告則以：（一）按所得稅法第十五條第一項規定，納稅
    義務人對於其配偶所有合於同法第十四條各類所得者，應由納稅義務人合併報繳
    。如有漏報或短報情事者，稽徵機關依法得處以罰鍰。次按財政部六十九年四月
    三十日台財稅第三三四四九號函解釋意旨，若夫妻有分居而無法合併申報之情形
    ，仍應依照財政部五十九年台財稅第二○八五五號令規定，分別據實於申報書內
    載明夫妻關係，俾稽徵機關據以通報歸戶課稅；其未於申報書載明配偶關係者，
    依法仍應補稅處罰。又夫妻分別申報且申報書內配偶欄互不填載，以規避累進稅
    負，自已構成違法責任，行政法院著有相關判例可資參照。（二）查夫妻分居而
    無法合併申報者，仍應分別據實於申報書內載明夫妻關係，俾稽徵機關據以通報
    歸戶課稅，始可免罰。本件原告與其配偶段英於辦理本年度綜合所得稅結算申報
    時，各以單身身分填寫兩份申報書分別辦理申報，申報書內配偶欄互不填載，且
    一般扣除額均選擇單身標準扣除額，核與所得稅法第十五條第一項及第七十一條
    之規定不合，原告既未於申報書載明配偶關係，自應依所得稅法第一百十條第一
    項補稅送罰，原處分按所漏稅額五、六六六元處以一倍之罰鍰五、六○○元，揆
    諸首揭規定，洵無不合。原告起訴所稱事由，核難採據云云，資為抗辯，並請求
    駁回原告之訴。
三、按「納稅義務人之配偶，及合於第十七條規定得申報減除扶養親屬免稅額之受扶
    養親屬，有前條各類所得者，應由納稅義務人合併報繳。」；「納稅義務人已依
    本法規定辦理結算申報，但對依本法規定應申報課稅之所得額有漏報或短報情事
    者，處以所漏稅額兩倍以下之罰鍰。」分別為行為時所得稅法第十五條及第一百
    十條第一項所明定。又按「夫妻分開申報而未於申報書寫明配偶關係，致稽徵機
    關無法歸戶其所得合併課稅者，應依所得稅法第一百十條第一項歸戶補稅送罰。
    其漏稅額計算，應以夫妻合併課徵計算之應納稅額，減除夫妻分開申報各自計算
    之應納稅額之和後之差額認定。至於夫妻分居而無法合併申報者，仍應依照本部
    （59）台財稅第二○八五五號令規定，分別據實於申報書內載明夫妻關係，俾稽
    徵機關據以通報歸戶課稅，即可免罰。其未於申報書載明配偶關係者，仍應依前
    述規定補稅送罰。‧‧‧」亦為財政部六十九年四月三十日台財稅字第三三四四
    九號函揭示在案，觀諸前揭函釋內容，旨在闡述所得稅法第十五條之合併申報義
    務及漏稅額之計算方法，與所得稅法之規定並不衝突，本院自得援用，先予敘明
    。經查，本件原告與其配偶段英二人分居於台灣、美國二地，然未離婚，原告八
    十七年度綜合所得稅結算申報，以單身身分填寫申報書辦理申報，並未於申報書
    內載明與配偶段英仍存有夫妻關係，申報方式已違反所得稅法第十五條第一項之
    規定，另原告及其配偶段英分別以單身身分申報綜合所得稅，未於配偶欄記載其
    配偶，但扶養親屬欄卻均記載彼等之女段仁美，致稽徵機關無法歸戶其所得合併
    課稅，亦已具體造成漏稅之結果，有渠等之八十七年度綜合所得稅結算申報書影
    本、夫妻分開申報漏稅計算表及戶籍資料附於原處分卷可稽。原告固起訴主張其
    申報綜合所得稅漏未填報配偶，係因首次申報，不諳法律規定，且遠居國外配偶
    之財務狀況難以知悉云云。惟查，原告明知其與段英仍存有婚姻關係，卻未於綜
    合所得稅申報書上誠實充分揭露，造成漏稅結果，自有可歸責之事由，揆諸首開
    規定暨前揭財政部五十九年台財稅第二○八五五號及六十九年台財稅第三三四四
    九號函釋意旨，稅捐機關自應依所得稅法第一百十條第一項予以歸戶補稅送罰（
    參見最高行政法院九十二年度判字第十三號判決意旨），則被告以原告違反所得
    稅法誠實申報義務，除補徵其當年度綜合所得稅，並按其所漏稅額五、六六六元
    處一倍罰鍰五、六○○元，於法並無違誤。從而，原告之主張，尚難採據，訴願
    決定予以維持，亦無違誤，原告之訴為無理由，應予駁回，並不經言詞辯論程序
    。另本件事證已臻明確，其餘攻擊防禦方法與判決結果不生影響，爰不以贅述。
四、據上論結，本件原告之訴為無理由，依行政訴訟法第二百三十三條第一項、第二
    百三十六條、第一百九十五條第一項後段、第九十八條第三項前段，判決如主文
    。
中      華      民      國    九十二    年      二      月    二十七    日
                              高雄高等行政法院第三庭
                                          法      官  林石猛
右為正本係照原本作成。
如不服本判決，應於送達後二十日內，向本院提出上訴狀並表明上訴理由，如於本判
決宣示後送達前提起上訴者，應於判決送達後二十日內補提上訴理由書（須按他造當
事人人數附繕本）。
提起上訴應預繳送達用雙掛號郵票七份（每份三十四元）。
中      華      民      國    九十二    年      二      月    二十七    日
                                          法院書記官  洪美智
附註：
行政訴訟法第二百三十五條（第一項、第二項）：
對於適用簡易程序之裁判提起上訴或抗告，須經最高行政法院之許可。
前項許可，以訴訟事件所涉及之法律見解具有原則性者為限。


司法院資訊處製作；財團法人民間司法改革基金會備份。
